臺灣桃園地方法院行政訴訟判決　
111年度交字第6號
原      告  宋靚俞  
被      告  桃園市政府交通事件裁決處
                      設桃園市○○區○○路00號7~8樓
代  表  人  張丞邦    住同上
訴訟代理人  黃一鳴律師
上列當事人間交通裁決事件，原告不服被告民國110年12月17日
桃交裁罰字第58－C00000000號裁決，提起行政訴訟，本院判決如
下：
    主  文
原告之訴駁回。
訴訟費用新臺幣參佰元由原告負擔。
    事實及理由
壹、程序方面：
    本件係因原告不服被告所為道路交通管理處罰條例（下稱處
    罰條例）第8 條之裁決而提起撤銷訴訟，依行政訴訟法第23
    7 條之1 ，應適用交通裁決事件訴訟程序。本件因卷證資料
    已經明確，本院依行政訴訟法第237 條之7 規定，不經言詞
    辯論，直接裁判。
貳、實體方面：                                  
一、事實概要：
    原告於民國110年10月27日6時42分許，駕駛車牌號碼000－00
    00號自用小客貨車（下稱系爭車輛），行經新北市樹林區環
    漢路五段柑園二橋道路口時，為新北市政府警察局路樹林分
    局（下稱舉發機關）員警認原告有「闖紅燈」之違規，遂逕
    行舉發並填製新北警交字第C00000000號之舉發違反道路交
    通管理事件通知單（下稱系爭舉發通知單），記載應到案日
    期110年12月11日前，並移送被告處理。嗣原告於110年11月
    12日到案陳述不服舉發，經被告函請舉發機關協助查明事實
    後，認原告確有「駕車行經燈光號誌管制之交岔路口闖紅燈
    」之違規，即於110年12月17日填製桃交裁罰字第58－C00000
    000號裁決書（下稱原處分），爰依處罰條例第53條第1項及
    違反道路交通管理事件統一裁罰基準及處理細則（下稱裁罰
    基準及處理細則）等規定，裁處原告罰鍰新臺幣（下同）2,
    700元，並記違規點數3點等處分。原告不服，於是提起本件
    行政訴訟。
二、原告起訴主張及聲明：
（一）主張要旨：
　　　原告第一次申訴時，被告所提供之路口監視器畫面之截圖
      照片中，並未能明確證明照片內之車輛車號即為原告車輛
      之車號，是原告認為違規應該受罰，但要舉發違規必須有
      明確證明，照片或影片內應有清楚車號，是本件僅以員警
      親眼目睹，實無法令人信服。
（二）聲明：撤銷原處分。
三、被告答辯及聲明：
（一）答辯要旨：
    ⒈引用處罰條例第4條第2項、第53條第1項、第63條第1項第3
      款、道路交通安全規則（下稱道安規則）第102條第1項第
      1款、道路交通標誌標線號誌設置規則（下稱設置規則）
      第170條第1項前段、第206條第1項第5款第1目、交通部82
      年4月22日交路字第009811號函文等相關交通法規之條文
      與函示（詳卷附答辯狀）。
    ⒉依舉發機關110年11月29日新北警樹交字第1104386663號函
      略以：「…查旨揭車輛於110年10月27日6時42分許，在樹
      林區環漢路五段與柑園二橋道路口違規闖紅燈直行往板橋
      方向，為本分局勤務員警親眼目擊，惟考量比例原則，同
      時避免採取追車手段而衍生不必要之意外發生，於記名該
      違規車輛號牌後逕行舉發…」等語。
    ⒊又交通警察製單舉發違反道路交通管理處罰條例所列之違
      規事實，本質上為行政處分,係公務員基於職務上之權力
      ，依法就特定之具體事件所為之具公法上效果之單方面行
      政行為，基於公務員為公法上行為具有公信力之原則，該
      行政行為當可被推定為真正，其據以依法處分之事實認定
      亦為正確無誤，本此公信原則，乃立法者賦予行政機關制
      定違反道路交通事件統一裁罰基準及處理細則，以達其維
      護交通秩序、安全之行政目的。
    ⒋至原告指稱影像無法辨識車號，僅憑員警親眼目睹難以令
      人信服等情，本案系執勤員警親眼目睹，且依處罰條例第
      7之2條規定而為之逕行舉發，並非需以錄音錄影佐證，況
      交通違規行為多具迅速、稍縱即逝及不可回復等特性，實
      難要求員警舉發交通違規時均須附錄影、音資料佐證。再
      依現行法律規定，行政法院處理交通事件，並不限於科學
      儀器所採證據，惟仍須就事件所涉相關證據資料，包括供
      述及非供述證據，依據證據法則，憑以認定行為人交通違
      規行為之有無，此乃因交通違規事件之特性，行為態樣甚
      多，復不乏瞬間稍縱即逝之違規行為，亦不易即時利用科
      學儀器，取得證據資料。若舉發員警係親眼見聞違規經過
      ，並書寫於公文書，仍不失為認定交通違規事實有無之證
      據方法。況警員舉發交通違規，係依道路交通管理處罰條
      例授權所為之職權行使。而汽機車駕駛人違規行為之取締
      ，揆其行為本質，多係發生於瞬間，通常需由當場執行取
      締違規公務員之認識及判斷，且必須為立即取締作為，此
      為達成維持交通秩序目的所必要。且依道路交通管理處罰
      條例之規定，此種立即性之舉發違規，需依員警之認知判
      斷，並無必須另有其他積極證據佐證，始構成處分要件之
      規定，此係因執行職務之公務員，通常多具有一定之考選
      資格與專業訓練，且其執法之對象係不特定之大眾，經立
      法政策考量結果，原則上執法人員立場具有客觀、公正與
      公平之特質，而無故意偏頗之虞，此有臺灣臺北地方法院
      106年度交字第355號及臺灣新北地方法院110年度交更一
      字第17號等判決可資參照。
　　⒌綜上所述，系爭車輛駕駛因有「駕車行經有燈光號誌管制
      之交岔路口闖紅燈」之情，已該當處罰條例第53條第1項
      規定之要件。是被告依法裁處，應無違誤，原告之訴為無
      理由。
（二）聲明：駁回原告之訴。
四、本院之判斷：
（一）前提事實：
      原告於110年10月27日6時42分許，駕駛系爭車輛行經新北
      市樹林區環漢路五段柑園二橋道路口時，為舉發機關員警
      認原告有「闖紅燈」之違規等情，此有舉發機關110年11
      月29日新北警樹交字第1104386663號函文（見本院卷第29
      頁）、舉發員警答辯書（見本院卷第30頁）、違規採證光
      碟（見本院卷第31頁）、汽車車籍查詢（見本院卷第37頁
      ）、交通違規案件陳述書（見本院卷第39頁）、系爭舉發
      通知單（見本院卷第40頁）等資料各1份在卷可憑。
（二）被告認定原告有「駕車行經有燈光號誌管制之交岔路口闖
      紅燈」之違規，並無違誤：
    ⒈按「汽車駕駛人，行經有燈光號誌管制之交岔路口闖紅燈
      者，處新臺幣1,800元以上5,400元以下罰鍰」，處罰條例
      第53條第1 項定有明文。又「汽車行駛至交岔路口，其行
      進、轉彎，應依下列規定：一、應遵守燈光號誌或交通指
      揮人員之指揮，遇有交通指揮人員指揮與燈光號誌並用時
      ，以交通指揮人員之指揮為準」，亦為道安規則第102條
      第1項第1款所明定。
    ⒉復按交通部82年4月22日交路字第009811號函表示：「一、
      有關闖紅燈行為之認定，於道交處罰條例中並未見相關之
      解釋。另依道路交通標誌標線號誌設置規則第170 條第1
      項『停止線用以指示行駛車輛停止之界限，車輛停止時，
      其前懸部分不得伸越該線』及同規則第206條第1 項第5款『
      車輛面對圓形紅燈表示禁止通行，不得超越停止線或進入
      路口』，若據此認定超越停止線即為闖紅燈，則一般大眾
      恐難以接受，亦非道交處罰條例當初立法精神。二、為促
      使駕駛人回歸於對標線之認知，同時兼顧執法技術層面與
      大眾接受程度，茲將面對圓形紅燈時超越停止線或闖紅燈
      之認定敘述如後提供參考：（一) 車輛面對圓形紅燈時仍
      逕予穿越路口至銜接路段，含左轉、直行迴轉及右轉（依
      箭頭綠燈允許行駛者除外）即視為闖紅燈之行為。（二）
      有繪設路口範圍者：車輛無視於紅燈警示，有穿越路口之
      意圖，而車身已伸入路口範圍亦視同闖紅燈；若僅伸越停
      止線而未達路口範圍者，則視為不遵守標線指示（可以處
      罰條例第60條第2項第3 款之規定處分之）。（三）無繪
      設路口範圍者：以車輛無視於紅燈號誌，而有穿越路口之
      企圖，其車身並已伸越停止線並足以妨害其他方向人（若
      有行人穿越道）、車通行者亦以闖紅燈論處；若僅車身伸
      越停止線則以不遵守標線指示視之。（四）目前交岔路口
      已繪設網狀黃線區者暫以該範圍視作路口，未繪設者請公
      路主管機關依內政部警政署65年2 月16日警署交字第0024
      9 號函之規定，視路況車況繪設路口範圍。（五）另路口
      設有照相設施者並請有關單位依會議結論之認定標準配合
      調整以更能明確認定」，上開函釋內容，除紅燈右轉部份
      ，因道路交通管理處罰條例於94年12月28日修正增訂第53
      條第2項規定，而不再視為同條第1 項規定之闖紅燈外，
      其餘關於闖紅燈之認定標準，經核與處罰條例第53條第1
      項規定意旨無違，自得參酌適用。
　　⒊又前開法條規範之目的，係在要求車輛面對圓形紅燈時，
      應停止車輛繼續前進，勿再進入該交岔路口，意使該交岔
      路口內之車輛淨空，以便與該道路交岔之另一道路用路人
      ，可放心進入該交岔路口內而直行、左轉、右轉，而不致
      發生危險，並期藉上開罰責收阻嚇及警告之效。據此，條
      文既已明文規定「車輛面對圓形紅燈表示禁止通行，不得
      超越停止線或進入路口」，是以該路口不論係十字路口或
      T字路口均同，車輛面對圓形紅燈時，均應禁止通行，不
      得進入路口，以避免侵害其他用路人使用該交岔路口之路
      權。
　　⒋經查，本院勘驗本件舉發過程之錄影光碟內容略以：「（
      一）檔案名稱：監視器。⒈光碟播放時間共13秒，本檔案
      之錄影畫面係2021年10月27日6時許所錄製，為路口監視
      器之錄影畫面。⒉錄影畫面一開始，即可看見原告駕駛車
      牌號碼000－0000號之自用小客貨車（下稱系爭車輛）行駛
      於樹林區環漢路五段上，並可看見環漢路五段行向之號誌
      為『綠燈』。⒊錄影畫面時間6時42分22秒許，環漢路五段行
      向之號誌轉換為『黃燈』狀態。⒋錄影畫面時間6時42分25秒
      許，環漢路五段行向之號誌再轉換為『紅燈』狀態，此時系
      爭車輛尚未駛至路口之停止線。⒌錄影畫面時間6時42分26
      秒許，系爭車輛無視號誌為『紅燈』狀態，持續通過停止線
      並穿越路口往板橋方向直行，此時可看見系爭車輛之廠牌
      及車型，應為『本田白色CRV』。（二）檔案名稱：密錄器
      。⒈光碟播放時間共12秒，本檔案之錄影畫面係2021年10
      月27日6時許所錄製，為舉發員警密錄器之錄影畫面。⒉錄
      影畫面一開始，可看見環漢路五段行向之號誌為『綠燈』。
      ⒊錄影畫面時間6時45分3秒許，環漢路五段行向之號誌轉
      換為『黃燈』狀態。⒋錄影畫面時間6時45分5秒許，系爭車
      輛出現於錄影畫面內，並行駛於環漢路五段上，往板橋方
      向。⒌錄影畫面時間6時45分6秒許，環漢路五段行向之號
      誌再轉換為『紅燈』狀態，此時系爭車輛尚未駛至路口之停
      止線，但系爭車輛卻無視號誌為『紅燈』狀態，持續通過停
      止線並穿越路口往前直行」等情（見本院卷第45頁至第46
      頁）核與舉發員警答辯報告書內容表示略以：「職柯政宏
      於110年10月27日6-8時許執行巡邏勤務於6時40分許於環
      漢路五段、柑園二橋路口執行交通稽查路撿，見一台自用
      小客車於該路口（環漢路五段往板橋方向）闖紅燈，因行
      向相反不及攔查，後針對該自用小客車逕行舉發闖紅燈1
      張（告發單號C00000000號）…」等語（見本院卷第30頁）
      ，並有舉發機關110年11月29日新北警樹交字第110438666
      3號函文、系爭舉發通知單等資料（見本院卷第29頁、第3
      9頁）在卷可佐。足認系爭車輛於110年10月27日6時42分
      許，即該違規地點之交岔路口號誌已呈現「紅燈」狀態時
      ，卻仍穿越停止線持續往前行駛並通過路口，可知系爭車
      輛違規闖紅燈之事實明確。
　　⒌至原告主張：被告所提供之路口監視器畫面之截圖照片中
      ，並未能明確證明照片內之車輛車號即為原告車輛之車號
      等語。惟查，按警察舉發交通違規行為，本不以相片或錄
      影為必要之證明方法，若強求各種交通違規行為均需以清
      楚之車牌號碼照片或錄影為其裁罰依據，事實上殆不可行
      ，蓋諸多違規行為之發生難以預期，違規狀態稍縱即逝，
      如闖紅燈者即是。倘要求舉發員警必以清楚之錄影或照相
      為證，實屬強人所難。再依前述之舉發情節以觀，本件舉
      發警員原係執行交通稽查路檢之勤務，於執勤時恰巧看見
      原告於前方路口紅燈直行，其行車路線與原告行車路線正
      好相反而不及攔查，且舉發警員對於當時原告之行駛路徑
      及於系爭路口違規紅燈直行過程等情節，均有具體明確之
      說明，且本件舉發員警事後亦提出相關路口監視器及密錄
      器影像，其所述與路口監視器、密錄器影像互核相符。況
      依上開勘驗筆錄內容觀之，於錄影畫面時間6時42分26秒
      許，可看見系爭車輛之廠牌及車型為「本田白色CRV」，
      核與本件被告所提供系爭車輛之汽車車籍查詢所載「廠牌
      ：本田」、「顏色：白」相符(見本院卷第37頁)，而原告
      於起訴狀內亦未否認其於110年10月27日6時42分許，有駕
      駛系爭車輛行經新北市樹林區環漢路五段之事實，是本院
      綜合相關事證已可認定原告之闖紅燈違規行為屬實。故原
      告上開主張，均顯係卸責之詞，不足採信。
　　⒍綜上所述，堪認本件原告確實有於前揭違規時間、地點闖
      紅燈之違規行為事實。又原告為持有合法駕駛執照之人，
      對於道路交通安全規則理應知悉，故本件原告之違規行為
      ，縱認非故意，亦有「應注意，能注意，而未注意」之過
      失責任。故本件被告認定原告有「駕車行經有燈光號誌管
      制之交岔路口闖紅燈」之違規，並無違誤。　　
（三）被告以原處分裁罰原告罰鍰1,800元、記違規點數3點，並
      無違誤：
    ⒈按「汽車駕駛人，行經有燈光號誌管制之交岔路口闖紅燈
      者，處新臺幣1,800元以上5,400元以下罰鍰」、「汽車駕
      駛人有下列各款所列條款之一者，除依原條款處罰鍰外，
      並予記點：三、有第43條、第53條、第53條之一或第54條
      情形之一者，各記違規點數3點」，處罰條例第53條第1 
      項、第63條第1項第3款分別定有明文。
    ⒉次按裁罰基準及處理細則第1條規定：「本細則依道路交通
      管理處罰條例第92條第4項規定訂定之」、第2條第1項、
      第2項規定：「處理違反道路交通管理事件之程序及統一
      裁罰基準依本細則之規定辦理。前項統一裁罰基準，如附
      件違反道路交通管理事件統一裁罰基準表」，核上開處罰
      條例第92條第4項所授權交通部會同內政部訂定之裁罰基
      準及處理細則及其附件「違反道路交通管理事件統一裁罰
      基準表」（下稱裁罰基準表），就其立法目的及功能，乃
      為防止處罰機關枉縱或偏頗，用以維持裁罰之統一性與全
      國因違反道路交通管理事件受處罰民眾之公平，不因裁決
      人員不同，而生偏頗，寓有避免各監理機關於相同事件恣
      意為不同裁罰之功能，並非法所不許，於憲法上保障人民
      財產權之意旨並無牴觸（此並有司法院釋字第511號解釋
      意旨理由足資參照），是被告自得依此裁罰基準表而為裁
      罰。
    ⒊原告確有「駕車行經有燈光號誌管制之交岔路口闖紅燈」
      之違規行為，已詳如前述，且原告係於應到案期限內到案
      聽後裁決，是被告依裁罰基準表規定：「小型車」、「汽
      車駕駛人，行經有燈光號誌管制之交岔路口闖紅燈」，於
      期限內繳納或到案聽候裁決者，裁處罰鍰2,700元。是本
      件被告依處罰條例第53條第1項、第63條第1項第3款、裁
      罰基準及處理細則及裁罰基準表等規定，以原處分裁罰原
      告2,700元之罰鍰，並記違規點數3點，經核即屬於法有據
      ，該等處分並無違誤。故原告訴請撤銷原處分，為無理由
      ，應予駁回。
（四）本件判決基礎已臻明確，兩造其餘之攻擊防禦方法及訴訟
      資料經本院審酌後，核與判決結果不生影響，無一一論述
      之必要，附此敘明。
五、本件第一審裁判費為裁判費300元，應由原告負擔，爰確定
    第一審訴訟費用額如主文第二項所示。
六、據上論結，本件原告之訴無理由，依政訴訟法第237條之8  
    第1項、第98條第1項前段等規定，判決如主文。
中　　華　　民　　國　　111 　年　　7 　　月　　8 　　日
　　　　　　　　　行政訴訟庭　法　官　黃漢權
上為正本係照原本作成。
如不服本判決，應於判決送達後20日內，向本院提出上訴狀並表
明上訴理由（原判決所違背之法令及其具體內容或依訴訟資料可
認為原判決有違背法令之具體事實），其未載明上訴理由者，應
於提出上訴後20日內向本院補提理由書（上訴狀及上訴理由書均
須按他造人數附繕本，如未按期補提上訴理由書，則逕予駁回上
訴），並應繳納上訴裁判費新臺幣780元。
中　　華　　民　　國　　111 　年　　7 　　月　　11　　日
　　　　　　　　　　　　　　　書記官　蕭竣升